最高法院刑事判決　　　　　　　　　　　　　　　　八十八年度台上字第九七三號
　　上　訴　人　甲○○
右上訴人因違反麻醉藥品管理條例案件，不服臺灣高等法院臺南分院中華民國八十六
年九月十七日第二審判決 (八十六年度上訴字第一三一六號，起訴案號：臺灣臺南地
方法院檢察署八十六年度偵字第一七八六、二一七八、二一九六、二五五七號) ，提
起上訴，本院判決如左：
    主  文
原判決關於非法販賣化學合成麻醉藥品部分撤銷，發回臺灣高等法院臺南分院。
其他上訴駁回。
    理  由
一、發回部分：
本件原判決認定上訴人甲○○基於意圖營利之概括犯意，先後於民國八十五年十一月
三十一日及同年十二月七日，在臺南縣新市鄉國際紡織廠附近，以每包安非他命 (重
量不詳) 新臺幣一萬元及三萬元之代價，販賣予潘可欣等情，因而維持第一審論處上
訴人連續非法販賣化學合成麻醉藥品罪刑之判決，固非無見。
惟查：(一)共同被告所為不利於己之供述，固得採為其他共同被告之犯罪證據，惟此項
不利之供述，依刑事訴訟法第一百五十六條第二項規定，仍應調查其他必要之證據，
以察其是否與事實相符，自難專憑此項供述即為其他共同被告犯罪事實之認定。本件
原判決認定上訴人連續非法販賣安非他命予共同被告潘可欣，僅以潘可欣在警訊及偵
審中之供述，為其唯一論據。惟上訴人自始均否認有販賣安非他命之犯行，原審復未
調查有何補強證據，足認潘可欣之此項供述與事實相符，而得使上訴人之犯罪事實獲
得確信，即遽為有罪之認定，殊非適法。(二)潘可欣於警訊稱：「向他 (指上訴人) 購
買多次，但僅交易成功一次而已，係八十六年元月六號或七號……」，警員問：「為
何你稱向其購買多次，僅交易一次而已？」潘可欣答稱：「因雙方面均會提防，不然
即價錢太高，故僅交易一次成功而已。」 (見第四八號警局卷第三頁反面、第四頁正
面) 。又於偵查中供稱：「向他買過二次，但只有一次交易成功」、「……向甲○○
買一次」( 見第二一九六號偵查卷第十六頁正面、第一七八六號偵查卷第十頁反面)
；嗣於第一審中，潘可欣始堅稱向上訴人先後購買二次。原判決認定上訴人連續販賣
二次安非他命予潘可欣，但就潘可欣在警訊及偵查中所供僅交易一次為何不可採信，
則未詳為闡析，敘明其理由，尚難謂無判決不備理由之違法。且八十五年十一月份僅
有三十日，原判決認定上訴人販賣安非他命之日期，其中一次係在八十五年十一月三
十一日，亦有可議。以上情形，或為上訴意旨指摘所及，或為本院得依職權調查之事
項。原判決關於非法販賣化學合成麻醉藥品部分既有違誤，應認有撤銷發回更審之原
因。又上訴人另涉嫌連續販賣安非他命予林士程，經臺灣臺南地方法院檢察署移送臺
灣高等法院臺南分院轉送本院併辦部分 (八十六年度偵字第一二四七二號），與本件
有無裁判上一罪關係，是否為起訴效力所及，於更審時，宜注意一併斟酌。
二、駁回部分：
按上訴得對於判決之一部為之，未聲明為一部者，視為全部上訴，刑事訴訟法第三百
四十八條第一項定有明文。本件上訴意旨雖僅指摘原判決關於非法販賣化學合成麻醉
藥品部分如何不當，但未聲明僅就該部分上訴，故關於非法吸用化學合成麻醉藥品及
未經許可無故寄藏彈藥部分，亦應視為已全部上訴。又刑事訴訟法第三百七十六條所
列各罪之案件，經第二審判決者，不得上訴於第三審法院，法有明文。上訴人非法吸
用化學合成麻醉藥品及未經許可無故寄藏彈藥部分，原審係依麻醉藥品管理條例第十
三條之一第二項第四款、槍砲彈藥刀械管制條例第十一條第三項論處罪刑，查各該罪
最重本刑均為有期徒刑三年，核屬刑事訴訟法第三百七十六條第一款之案件，既經第
二審判決，自不得上訴於第三審法院。上訴人提起上訴，即非合法，應予駁回。
據上論結，應依刑事訴訟法第三百九十七條、第四百零一條、第三百九十五條前段，
判決如主文。
中      華      民      國    八十八    年      三      月      四      日
                              最高法院刑事第十一庭
                                  審判長法官  楊  文  翰
                                        法官  陳  正  庸
                                        法官  陳  世  雄
                                        法官  楊  商  江
                                        法官  林  錦  芳
      右正本證明與原本無異
                                              書  記  官
中      華      民      國    八十八    年      三      月      九      日
